臺灣高等法院刑事判決　　　　　　　　 100年度軍上字第15號
上　訴　人
即　被　告　王志涵
選任辯護人　蔡岳泰律師
上　訴　人
即　被　告　張凱迪
選任辯護人　簡坤明律師
上　訴　人
即　被　告　劉祐銘
選任辯護人　蔡家豪律師
上列上訴人因貪污等案件，不服國防部高等軍事法院99年度上重
訴字第5號，中華民國100年5 月19日第二審判決（起訴案號：國
防部北部地方軍事法院檢察署98年度偵字第268 號；初審案號：
國防部北部地方軍事法院99年度重訴字第2 號），提起上訴，本
院判決如下：
    主  文
原判決撤銷，發回國防部高等軍事法院。
    理  由
本件原判決認定上訴人即被告王志涵、張凱迪、劉祐銘有原判決
事實欄所載之犯罪事實，因而撤銷第一審之科刑判決，改判王志
涵、張凱迪、劉祐銘共同公務員且有調查職務之人員對於違背職
務行為，收受賄賂，分別量處有期徒刑12年，褫奪公權8 年；有
期徒刑7年，褫奪公權4年；有期徒刑4年，褫奪公權2年，固非無
見。
惟查：(一)刑事被告詰問證人之權利，係憲法所保障之基本人權及
訴訟權基本內容之一，不容任意剝奪。不當剝奪被告詰問證人之
機會，不僅妨害其訴訟防禦權之行使，亦有礙於真實之發現，自
為法所不許（司法院釋字第384、582號解釋）。刑事訴訟法第15
9條之1第1項、第2項所稱「被告以外之人於審判外向法官所為之
陳述，得為證據」、「被告以外之人於偵查中向檢察官所為之陳
述，除顯有不可信之情況者外，得為證據」，固屬法律所規定之
證據適格，而具證據能力。然此項得為證據之被告以外之人於審
判外向法官所為之陳述，以及於偵查中向檢察官所為之陳述，必
須係已經賦予被告或其辯護人在場得以行使詰問權之機會者，始
得作為判斷之依據，此觀同法第196 條規定「證人已由法官合法
訊問，且於訊問時予當事人詰問之機會，其陳述明確別無訊問之
必要者，不得再行傳喚」即明。如法官於審判外或檢察官於偵查
中訊問被告以外之人之程序，未予被告或其辯護人在場行使詰問
權之機會，除被告於審判程序中明示捨棄詰問權之行使，或有刑
事訴訟法第159條之3所列各款之情形以外，均應傳喚該陳述人到
庭依法具結，使被告或其辯護人針對該被告以外之人於審判外向
法官以及偵查中向檢察官所為之陳述，有行使反對詰問權之機會
。否則該審判外向法官所為陳述及偵查中向檢察官所為陳述，雖
屬傳聞證據之例外，仍不得作為認定犯罪事實之判斷依據。本件
原判決理由欄證據能力部分一、二僅敘述「本件證人許新富、林
彥呈、張志偉、陳文華、王意誠等人於臺灣士林地方法院審判期
日所為之供述，為被告以外之人於審判外向普通法院法官所為之
陳述，當有證據能力」、「本件證人即該大隊中校大隊長傅有經
、證人許新富等偵查筆錄，係於國防部北部地方軍事法院檢察署
所為之證述，另證人陳文華、許新富等偵查筆錄係於臺灣士林地
方法院檢察署所為之證述，渠等均經檢察官依法偵查而為訊問，
且上開筆錄均有對證人等諭知作證義務及偽證處罰，並命朗讀結
文之記載，復有經證人具結之結文在卷可憑，並無顯有不可信之
情況，均認有證據能力」（見原判決第10至11頁），均未具體說
明是否有予被告行使詰問權之機會，或有何合於刑事訴訟法第15
9條之3或之5 所定得為證據之情形，即逕採為判決之基礎，有違
證據法則，判決理由尚嫌不備。(二)依法應於審判期日調查之證據
雖已調查，而其內容未明瞭者，即與未經調查無異，如遽行判決
，仍屬應於審判期日調查之證據而未予調查，尚不得遽對被告為
有利或不利之認定。又貪污治罪條例第4條第1項第5 款對於違背
職務之行為收受賄賂罪，須他人有行求賄賂之意思，而公務員於
其職務範圍內，有允諾踐履賄求對象之特定行為，且所收受之金
錢、財物或不正利益與其違背職務之行為有相當對價關係，始足
當之；若他人所交付之財物並非基於行賄意思，其物即非賄賂，
苟非關於允諾為違背職務上行為之報酬，亦不得謂為賄賂。查被
告張凱迪、劉祐銘、王志涵配合林彥呈與賣家交易毒品時當場查
扣重約1公斤之第三級毒品K他命（淨重998 公克），並以許新富
、林彥呈、張志偉提供之銨明礬與扣案之毒品調包後共同分配所
得。證人許新富於另案臺灣士林地方法院審理時結證：（問：你
在98年12月1日上午2時19分的譯文中，經提示後你說，張凱迪說
這批查扣的毒品價值30萬，張凱迪拿15萬，再由林彥呈拿11萬，
你跟張志偉各拿2萬，是否實在？）實在（見該院99年12月17 日
審判筆錄第59頁）；於另案臺灣士林地方法院檢察署偵查中結證
：我承認一開始張凱迪說缺錢，要找林彥呈合作，要調換證物為
自己使用，要將利益2 人平均分配（見一審卷三第71頁反面）、
證人林彥呈於另案臺灣士林地方法院審理時結證：（問：警方問
你，在你與阿華（陳文華）進行「毒品交易前」就已經跟阿宏（
許新富）、小偉（張志偉）、排ㄟ（張凱迪）計畫要將阿華所賣
給你的「這1公斤K他命毒品」黑吃黑掉，是嗎？你回答是。對不
對？）對（見該院100年1 月7日審判筆錄第19頁）；於一審證稱
：（（提示98年11月30日監聽譯文）問：裡面所說1人1半的意思
，是指何意思？）1人1半的意思就是30萬分成2份，各15萬，1份
是排長的，1 份是許新富。（問：你剛提到排長的部分是15萬、
許新富15萬元，那你可以分配多少？）當初談論的時候，是我可
以拿到11萬元，許新富、張志偉各2 萬元（見一審卷四第68頁、
第70頁）；證人張志偉於另案臺灣士林地方法院檢察署偵查中供
稱：（問：彥呈11，我跟你各2 是什麼意思？）這是他們行動完
畢後，林彥呈將K 他命拿去賣掉後，彥呈拿11萬元，我跟許新富
各拿2萬元，排（張凱迪）拿1半15萬元（見該署98年12月20日偵
查筆錄）；於另案臺灣士林地方法院訊問時供稱：（問：許新富
有無說借錢給他有何好處？）我跟他1人各分2萬，排（張凱迪）
15萬，林彥呈11萬，排有1 個同事也要分，是在排的15萬內分（
見該院98年12月20日訊問筆錄），而被告張凱迪於一審審理時亦
供稱：（問：你將白色結晶體交給許新富時，許新富有無跟你提
到有何利益？）許新富有跟我說毒品拆一半，幫林彥呈籌措律師
費的事情，林彥呈分得11萬，他跟張志偉各2 萬，然後我們15萬
。（問：你拿到15萬元之後，你如何分配？）我先拿6 萬元給王
志涵，我自己拿9萬。（問：6萬元除了要給王志涵外，有無要給
其他人？）有，給劉祐銘及郭彧辰（見一審卷五第102 頁反面、
第103 頁）；核與前揭證述相符，則上揭證人之證述倘若無訛，
被告張凱迪、劉祐銘、王志涵與許新富、林彥呈、張志偉等6 人
似意在合謀分配查緝毒品所得之利益，並無許新富行求賄賂及被
告張凱迪等人收受賄賂之情，原審認本件被告等人犯有對於違背
職務之行為收受賄賂罪，似非無研求之餘地，原判決疏未查明，
遽以認定被告張凱迪、劉祐銘、王志涵有對於違背職務之行為收
受賄賂罪，非惟理由欠備，亦有調查未盡之處。綜上，上訴意旨
指摘原判決違背法令，尚非全無理由，應認有發回更審之原因。
據上論斷，應依軍事審判法第206條第1項、第199 條，刑事訴訟
法第397條、第401條判決如主文。
中    華    民    國   100    年    7     月    28    日
                  刑事第三庭  審判長法  官  陳博志
                                    法  官  陳德民
                                    法  官  劉興浪
以上正本證明與原本無異。
不得上訴。
                                    書記官  王詩涵
中    華    民    國   100    年    7     月    28    日